臺灣高等法院臺中分院刑事判決　　　 100年度上易字第1053號
上　訴　人　臺灣彰化地方法院檢察署檢察官
被　　　告　許曜華
上列上訴人因被告傷害案件，不服臺灣彰化地方法院100年度易
字第179號中華民國100年6月3日第一審判決（起訴案號：臺灣彰
化地方法院檢察署99年度核交字第85號），提起上訴，本院判決
如下：
    主  文
上訴駁回。
    理  由
一、公訴意旨以：許曜華於民國99年3月15日下午3時30分，在設
    於彰化縣鹿港鎮○○里○○路○段6號旁之鹹酥雞攤位處，
    適因陳清泉亦至位於該鹹酥雞攤位之隔壁麵攤處，為徐瑞英
    丈量麵攤攤位前方帆布時，不慎撞倒被告停放該處且裝載鹹
    酥雞材料之機車，致使該機車上鹹酥雞材料散落至地，許曜
    華因不滿陳清泉上揭行為，竟基於普通傷害之犯意，徒手毆
    打陳清泉臉部及頭部數下，致使陳清泉因而受有臉部、嘴唇
    挫傷之普通傷害等情，因認為許曜華係涉犯刑法第277條第1
    項之普通傷害罪嫌等語。
二、證據能力部分：
（一）按刑事訴訟法第159條之1第2項規定，被告以外之人於偵
      查中向檢察官所為之陳述，除顯有不可信之情況者外，得
      為證據。經查，證人徐瑞英、楊明通偵查中向檢察官所為
      之供述，均係以證人之身分，經檢察官告以具結之義務及
      偽證之處罰，經其等具結，而於負擔偽證罪之處罰心理下
      所為，係經以具結擔保其等證述之真實性；且證人徐瑞英
      、楊明通於檢察官訊問時之證述，並無證據顯示係遭受強
      暴、脅迫、詐欺、利誘等外力干擾情形，或在影響其等心
      理狀況致妨礙其等自由陳述等顯不可信之情況下所為，依
      上開說明，證人徐瑞英、楊明通分別於偵查中之證言有證
      據能力。
（二）按被告以外之人（包括證人、鑑定人、告訴人、被害人及
      共同被告等）於審判外之陳述雖不符刑事訴訟法第159 條
      之1至之4之規定，而經當事人於審判程序同意作為證據，
      法院審酌該言詞陳述或書面陳述作成時之情況，認為適當
      者，亦得為證據，刑事訴訟法第159條之5第1項定有明文
      。其立法意旨在於傳聞證據未經當事人之反對詰問予以核
      實，原則上先予排除。惟若當事人已放棄反對詰問權，於
      審判程序中表明同意該等傳聞證據可作為證據，基於尊重
      當事人對傳聞證據之處分權使訴訟程序得以順暢進行，上
      開傳聞證據則有證據能力（最高法院94年度臺上字第4890
      號判決要旨參照）。又按當事人、代理人或辯護人於法院
      調查證據時，知有第159條第1項不得為證據之情形，而未
      於言詞辯論終結前聲明異議者，視為有前項之同意，刑事
      訴訟法第159條之5第2項亦定有明文。亦即，傳聞證據未
      經當事人之反對詰問予以核實，原則上先予排除，惟若當
      事人已放棄詰問或未聲明異議，基於證據資料愈豐富，愈
      有助於真實發現之理念，且強化言詞辯論主義，法院自可
      承認該傳聞證據例外擁有證據能力。經查，證人即告訴人
      陳清泉於警詢中之陳述；證人徐瑞英、楊明通分別於檢察
      事務官調查中之陳述，雖均係被告以外之人於審判外之陳
      述，性質上屬傳聞證據，惟經檢察官、被告於原審時均同
      意作為證據，原審審酌該言詞陳述作成時之情況，並查無
      其他不法之情狀，足認為得為本案之證據，依刑事訴訟法
      第159條之5之規定，均有證據能力。
三、按被告未經審判證明有罪確定前，推定其為無罪；犯罪事實
    ，應依證據認定之，無證據不得認定犯罪事實。又不能證明
    被告犯罪者，應諭知無罪之判決，刑事訴訟法第154 條、第
    301 條第1 項分別定有明文。又按認定犯罪事實所憑之證據
    ，雖不以直接證據為限，間接證據亦包括在內，然而無論直
    接證據或間接證據，其為訴訟上之證明，須於通常一般人均
    不致有所懷疑，而得確信其為真實之程度者，始得據為有罪
    之認定，倘其證明尚未達到此一程度，而有合理之懷疑存在
    時，即難遽採為不利被告之認定（最高法院76年臺上字第49
    86號判例要旨參照）。另按刑事訴訟法第161 條已於91年2
    月8 日修正公布，其第1 項規定檢察官就被告犯罪事實，應
    負舉證責任，並指出證明之方法。因此，檢察官對於起訴之
    犯罪事實，應負提出證據及說服之實質舉證責任。倘其所提
    出之證據，不足為被告有罪之積極證明，或其指出證明之方
    法，無從說服法院以形成被告有罪之心證，基於無罪推定之
    原則，自應為被告無罪判決之諭知（最高法院92年臺上字第
    128 號判例要旨參照）。又告訴人之告訴係以使被告受刑事
    訴追為目的，是其陳述是否與事實相符，仍應調查其他證據
    以資審認（最高法院52年臺上字第1300號判例要旨參照）。
    又按告訴人之陳述如無瑕疵，且就其他方面調查又與事實相
    符，固足採為科刑之基礎，倘其陳述尚有瑕疵，則在未究明
    前，自不得遽採為論罪科刑之根據；而所謂無瑕疵，係指被
    害人所為不利被告之陳述，與社會上之一般生活經驗或卷附
    其他客觀事證並無矛盾而言，至所謂就其他方面調查認與事
    實相符，非僅以所援用之旁證足以證明被害結果為已足，尤
    須綜合一切積極佐證，除認定被告確為加害人之外，在推理
    上無從另為其他合理原因之假設而言（最高法院92年度臺上
    字第5580號判決要旨參照）。亦即，若證據資料在經驗科學
    上或論理法則上尚有對被告較為有利之存疑，而無從依其他
    客觀方法排除此項合理之可疑，即不得以此資料作為斷罪之
    基礎，且刑事訴訟制度受「倘有懷疑，則從被告之利益為解
    釋」、「被告應被推定為無罪」之原則所支配，故得為訴訟
    上之證明者，無論為直接或間接證據，須客觀上於一般人均
    不致有所懷疑而達於確信之程度者，始可據為有罪之認定，
    倘其證明尚未達於確信之程度，而有合理可疑存在時，即難
    據以為被告不利認定，換言之，在法律判斷上，自不能為被
    告有罪之認定。
四、公訴人認為被告上揭所為涉犯普通傷害罪嫌，無非係以證人
    即告訴人陳清泉、證人徐瑞英分別於偵查中之陳述，並有告
    訴人陳清泉受傷部位及現場照片共計6張等附卷可參，為其
    主要論據；訊據被告許曜華固不否認係於上揭處所經營鹹酥
    雞攤位之事實，惟堅決否認有何普通傷害之犯行，並辯稱：
    其平常均係每日下午約4時50分，始至現場準備擺設鹹酥雞
    攤位，被告所述之案發時間，其未在該處擺設攤位，而係在
    廟宇即彰化縣鹿港鎮頭崙里萬興宮內擔任義工，至同日下午
    4 時10分至下午5時許止，均在家中準備材料並未外出，其
    不知告訴人陳清泉傷勢之造成原因為何等語，經查：
（一）證人即告訴人陳清泉雖於警詢中陳稱、於原審審理中具結
      證述：其於99年3月15日下午3時30分，至位於上址鹹酥雞
      攤位之隔壁麵攤處，為證人徐瑞英丈量麵攤攤位前方帆布
      時，不慎撞倒被告停放該處且裝載鹹酥雞材料之機車，致
      使該機車上鹹酥雞材料散落至地，被告因不滿其上揭行為
      ，竟徒手毆打其臉部及頭部數下，致使其因而受有臉部、
      嘴唇挫傷之普通傷害（警卷第7頁至第9頁；原審卷第
      51頁、第52頁）云云，爰審酌證人即告訴人陳清泉就其遭
      被告毆打等情，前後雖陳述一致，然該處係市集之處，並
      非位於偏僻隱密之處，若被告確有對證人陳清泉施暴，證
      人陳清泉當甚易於呼叫求救或報警處理，惟證人陳清泉均
      未呼叫求救，亦無即刻向警方報案處理，而係於案發後即
      99年3月19日始向警方報案，其所述情節是否可信，已有
      可疑之處。況證人即經營麵攤負責人徐瑞英於檢察事務官
      調查中證述、於偵訊中具結先證稱：其僅曾於98年間委託
      告訴人陳清泉幫忙搭麵攤前之布篷，至於99年間並未曾委
      請證人陳清泉幫忙搭麵攤前之布篷（99年度核交字第85
      號偵查卷宗第21頁至第22頁、100年度偵續字第13號偵查
      卷宗第18頁）等語明確，爰審酌證人徐瑞英此部分前後陳
      述一致，其於99年6月2日檢察事務官調查中所為之證述，
      距離案發時間較為接近，對於相關過程記憶應較為深刻，
      受事後他人人情壓力而為陳述之機會較低，證人徐瑞英此
      部分之證述，應可採信。從而，證人徐瑞英未於99年間委
      請證人即告訴人陳清泉丈量麵攤帆布之情狀，尚非不堪採
      信。是證人即告訴人陳清泉上開指稱，其曾於99年3月15
      日至該處為麵攤負責人即證人徐瑞英丈量麵攤帆布而遭受
      被告出手毆打等情，顯有疑義。
（二）證人徐瑞英雖復於偵訊後改證稱、於原審審理中具結證述
      ：其曾於99年3月13日要求證人陳清泉幫其製作麵攤之防
      塵透明帆布布蓬，但其不知證人陳清泉何時前來丈量布蓬
      ，又其未曾於99年3月15日前往該處擺攤（100年度偵續字
      第13號偵查卷宗第19頁；原審卷第26頁至第27頁、原審卷
      第49頁至第50頁）云云，然自證人徐瑞英於原審審理中自
      承，其於99年間委託證人陳清泉製作布篷時，並未向證人
      陳清泉詢問製作布篷之價格為何等語觀之，依事理常情，
      委託他人製作商品，應會向製作者詢問商品價格，以決定
      是否委任該人製作，焉有尚未詢問價格，隨即委請他人製
      作之理，是證人徐瑞英上揭所述是否可信，已有可疑之處
      ；又證人徐瑞英前於99年6月18日檢察事務官調查中明確
      證稱、於100年1月21日偵訊中先證述，其於99年間未曾委
      請證人陳清泉製作麵攤布篷，且於99年3月15日有前往擺
      攤等語明確，已如前述，復參酌證人徐瑞英於原審審理中
      自承，係因證人陳清泉曾在其經營之麵攤吃麵，而認識證
      人陳清泉，並前於99年間委請證人陳清泉製作麵攤布篷（
      原審卷第50頁）等語觀之，足見證人徐瑞英與證人即告訴
      人陳清泉間具有相當程度之交情，是證人徐瑞英上揭於偵
      訊後改證稱、於原審審理中具結證述，其曾於99年3月13
      日要求證人陳清泉幫其製作麵攤之防塵透明帆布布篷云云
      部分，應係出於在庭證人陳清泉之人情壓力，為配合證人
      陳清泉陳述情節所為之證述，其證詞之可信度不高。
（三）證人陳清泉雖曾於99年3月16日至財團法人彰化基督教醫
      院就醫，經診斷其受有頭臉部挫傷之傷害等情，此有該院
      99年3月16日診斷書1份（警卷第12頁）在卷可稽，然僅足
      資證明證人陳清泉曾於99年3月16日受有此傷勢，尚無法
      逕行據此推論證人陳清泉所受之上揭傷害即係被告所為。
      至告訴人受傷照片4張、告訴人模擬遭人毆打及傷口照片7
      張（警卷第13頁至第14頁、99年度核交字第85號偵查卷宗
      第9頁至第12頁），僅係告訴人傷勢照片，且告訴人於原
      審審理中亦自承，告訴人模擬遭人毆打照片係請家人拍攝
      ，並非實際案發現場，亦均無法證明證人陳清泉上揭證述
      其於前揭時地遭被告毆打等情屬實。故公訴人提出之診斷
      明書、傷勢及模擬照片僅能證明告訴人有受傷之情事，惟
      尚不足以證明被告確有對證人陳清泉為傷害之犯行。
（四）被告辯稱其於99年3月15日下午3時30分，未在上址擺設攤
      位，而係在廟宇即彰化縣鹿港鎮頭崙里萬興宮內等情，業
      據證人即彰化縣鹿港鎮頭崙里里長楊明通分別於檢察事務
      官調查中證稱、於偵訊及原審審理中均具結證述：彰化縣
      鹿港鎮頭崙里里長辦公室係設於彰化縣鹿港鎮頭崙里萬興
      宮廟宇內，被告係該廟宇義工，每日上午7、8時許、中午
      約12時許或下午2、3時許，均會至廟中，並待至下午4時
      許或下午4時30分即該辦公室關門後，才會離開該廟宇處
      。其於99年3月15日下午3時30分，在上揭辦公室內，與被
      告一起泡茶，因當時有里民前來辦公室處找其處理事情，
      故其有印象（99年度核交字第85號偵查卷宗第21頁至第22
      頁、100年度偵續字第13號偵查卷宗第18頁至第19頁；原
      審卷第28）等語；另證人即隔壁麵攤負責人徐瑞英於偵查
      中亦具結先證稱：其會在下午約3點左右至該處擺設攤位
      ，而被告會比其慢出來擺攤，約於每日下午5時30分左右
      開始擺攤。其於99年3月15日下午約3時許，至該處擺設攤
      位，並未在擺設攤位處看見被告有與告訴人陳清泉發生吵
      架情形，亦未看見被告有毆打告訴人陳清泉（99年度核交
      字第85號偵查卷宗第21頁至第22頁、100年度偵續字第13
      號偵查卷宗第18頁至第19頁）等語明確，爰審酌證人楊明
      通、徐瑞英此部分之證述內容相符，況其等與被告間並無
      特殊情誼，應無甘冒刑事訴追之危險，故意虛構上情，以
      迴護被告之必要，其等上揭證述內容應堪採信；是被告所
      辯於99年3月15日下午3時30分，未在上址擺設攤位，而係
      在廟宇即彰化縣鹿港鎮頭崙里萬興宮內之事實，尚非無據
      。
五、綜上所述，公訴人認為被告涉犯普通傷害犯行所憑之前開證
    據，尚未達於通常一般之人均不致有所懷疑，而得確信其為
    真實之程度，即難據以為被告不利認定。此外，本院復查無
    其他積極證據足資認定被告有何普通傷害之犯行，自屬不能
    證明被告犯罪，依前開說明，自應為被告無罪之諭知。
六、原審亦認為本案尚不能證明被告犯罪，而為被告無罪之判決
    ，其認事用法均無違誤，公訴人上訴意旨認為證人楊明通並
    未證明被告於案發時確實在萬興宮泡茶，而未在現場，證人
    徐瑞英之證言，亦不能證明告訴人案發時未在案發現場，暨
    告訴人與被告並無冤仇，應不至於無端指認等語，認為被告
    犯有傷害罪，指摘原判決不當等語，惟如上所述證人楊明通
    確實證稱，當日因有里民前來辦公室找其處理事情，其記得
    99年3月15日下午3時30分，在該辦公室內與被告泡茶，已見
    前述，及依卷內證據，並無足夠之積極證據足認被告於前揭
    時地打傷告訴人，公訴人前揭上訴理由或有誤解，或與證據
    法則不符，其上訴無理由，應予駁回。
七、據上論斷，應依刑事訴訟法第368條，判決如主文。
本案經檢察官周穎宏到庭執行職務。
中    華    民    國   100    年    9     月    29    日
            刑事第四庭    審判長法  官  洪  耀  宗
                                法  官  石  馨  文
                                法  官  林  清  鈞
以上正本證明與原本無異。
不得上訴。
                                書記官  胡  美  娟
中    華    民    國   100    年    9     月    29    日